臺灣基隆地方法院民事判決　　　　　　 100年度家訴字第83號
原　　　告　陳李肅綿
代　理　人　周宜隆律師
被　　　告　陳國嘉
代　理　人　高雪琴律師
上列當事人間請求清償債務事件，本院於民國100年11月17日言
詞辯論終結，判決如下：
    主  文
被告應給付原告新臺幣壹仟萬元，及自民國100年7月18日起至清
償日止，按週年百分之五計算之利息。
訴訟費用由被告負擔。
本判決於原告以新臺幣參佰參拾參萬肆仟元供擔保後，得為假執
行；但被告如以新臺幣壹仟萬元預供擔保，免為假執行。
    事實及理由
一、原告起訴主張：
  (一)被告於民國85年間因投資不動產事業，陸續向原告即岳母借
    款2364萬元（即(1)85年7月2日提領994萬元，以原告之夫陳
    永和名義匯入被告之上海商業儲蓄銀行世貿分行之帳戶、(2)
    85年7月9日原告匯款270萬元至被告上開帳戶、(3)85年7月22
    日匯款1100萬元再被告上開帳戶）。詎被告嗣後投資不動產
    失利，於原告請求清償時拒不返還上開借款，因上開借款將
    屆滿15年，請求權時效將罹於消滅，原告於100年5月11日寄
    發存證信函請求被告反還借款，惟被告並未清償，故於第一
    筆借款屆滿15年之前1日即100年6月30日訴請被告返還所借
    2346萬元中之部分款項1000萬元，及自起訴狀繕本送達翌日
    起至清償日止按週年5%計算之利息，並陳明願供擔保聲請宣
    告假執行。
  (二)被告辯稱上開匯款為原告投資全昌宏建設公司（下稱全昌宏
    公司）之款項而非借款。惟原告並非全昌宏公司之股東，且
    全昌宏公司於清算時亦未通知原告。雖被告為清償上開借款
    ，曾開立全昌宏公司名義之支票共2100萬元予原告，惟被告
    當時表示全昌宏公司資金不夠，請求原告不要提示，而原告
    當時為顧及被告之事業亦未提示上開支票，顯然全昌宏公司
    並未代被告清償上開款項，故被告仍應負清償借款之責。
二、被告聲明駁回原告之訴，並答辯略以：被告於85年間投資宜
    蘭礁溪土地建案，原告將資金投注於全昌宏公司，並以其女
    陳淑芬為董事持股，於88年8月間因全昌宏公司營運出現問
    題，原告為保障自己之投資，要求被告開立全昌宏公司支票
    ，否則為和原告匯款之日期與被告開立全昌宏公司支票之時
    間差距3年，卻無任何被告親簽之借據及本票，況且由原告
    提出之書證可知兩造間一直有連繫，若原告當時係借款予被
    告，為何不要求被告開立個人票卻開立公司票，顯見原告匯
    款之本意係為投資全昌宏公司，兩造間跟本沒有任何債務關
    係。
三、得心證之理由：
  (一)兩造對於原告曾於85年間陸續於85年7月2日匯款994萬元、
    85年7月9日匯款270萬元、85年7月22日匯款1100萬元（合計
    2346萬元）至被告上海商業儲蓄銀行世貿分行帳戶，被告於
    88年8月1日以全昌宏公司名義分別開立面額2000萬、100萬
    元之支票予原告等情均不爭執，有台北銀行85年7月2日入戶
    電匯費收入傳票、存摺類存款取款憑餘、台北銀行85年7月9
    日入戶電匯申請書代收入傳票、85年7月22日慶豐商業銀行
    匯款委託書、全昌宏公司88年8月1日AV0000000、AV0000000
    支票等影本在卷可憑，堪認原告此部分之主張為真實。
  (二)本件之爭點應為兩造間是否成立借款關係？查原告曾於85年
    間陸續匯款2346萬元予被告，已如前述，被告雖辯稱係原告
    投資全昌宏公司之資金云云，然為原告所否認，且依臺北市
    政府100年11月8日函覆本院關於全昌宏公司之股東名冊等資
    料觀之，全昌宏公司自設立迄至廢止時，原告均未在持有該
    公司之股份，雖原告之女陳淑芬自始持有全昌宏公司875,00
    0股份，然陳淑芬亦為被告之妻，則借名以陳淑芬名義登記
    於全昌宏公司內之持股，究係原告或係被告之股權並不明確
    ，惟全昌宏公司既為被告所籌組，被告本人卻遲至87年2 月
    17日始以自己名義持有全昌宏公司125,000股，若全昌宏公
    司設立之始被告或其親屬無人持有公司股份，被告如何運作
    全昌宏公司之營運，應認被告係借用其妻陳淑芬之名義持股
    ，而非原告投資全昌宏公司借用其女之名義持股。至於被告
    於88年8月1日以全昌宏公司名義開立面額2100萬元之支票予
    原告，惟原告並未於票期屆至時提示上開支票，於全昌宏公
    司解散時亦未參與公司之清算程序，此為兩造所不爭執，果
    若如被告所辯原告係為擔保投資全昌宏之款項而收受上開支
    票，為何未提示支票？亦未參與公司之清算程序？自難以原
    告匯款後3年始收受上開支票2張，而遽為認定原告85年所匯
    款項係投資全昌宏公司之資金云云，故被告上開所辯，並無
    證據得以證明，難認屬實，並非可採。
  (三)按「借用人應於約定期限內，返還與借用物種類、品質、數
    量相同之物，未定返還期限者，借用人得隨時返還，貸與人
    亦得定一個月以上之相當期限，催告返還。」民法第478條
    定有明文。本件兩造間成立消費借貸契約之法律關係，雖於
    借款之初並未約定返還期間，惟原告於100年5月11日以存證
    信函催告請求被告返還借款，有臺灣士林地方法院公證處10
    0士院認001第000637號寄信認證催告函在卷可憑，故被告於
    催告期間1個月後之100年6月30日具狀訴請被告返還借款236
    4萬元中之1000萬元，及自起訴狀繕本送達翌日即100年7 月
    18日起至清償日止，按週年5%計算之利息，為有理由，應予
    准許。
四、原告陳明願供擔保，聲請宣告假執行，核無不合，爰酌定相
    當擔保金額准許之，並依同法第392條第2項規定，依職權宣
    告被告預供擔保，得免為假執行。
五、據上論結，本件原告之訴為有理由，依民事訴訟法第78條、
    第390條第2項、第392條第2項，判決如主文。
中    華    民    國  100    年    11    月    30    日
                  家事法庭    法  官  何怡穎
以上正本係照原本作成。
對於本件判決如有不服，應於收受送達後20日內向本院提出上訴
書狀，敘述上訴之理由，上訴於臺灣高等法院，並按他造當事人
之人數附具繕本。如委任律師提起上訴者，應一併繳納上訴審裁
判費。
中    華    民    國   100    年    11    月    30    日
                              書記官  莊國南